臺灣臺南地方法院新市簡易庭民事判決
110年度新簡字第264號
原      告  劉宗霖
被      告  林浩晨
訴訟代理人  陳緯雄
            林佳毅


上列當事人間請求損害賠償事件，經本院於民國111年8月25日言
詞辯論終結，判決如下：
    主  文
被告應給付原告新臺幣伍拾貳萬陸仟貳佰伍拾元，及自民國一百
一十年五月二十三日起至清償日止，按週年利率百分之五計算之
利息。
原告其餘之訴駁回。
訴訟費用由被告負擔百分之五十七，餘由原告負擔。
本判決原告勝訴部分得假執行。但被告如以新臺幣伍拾貳萬陸仟
貳佰伍拾元為原告預供擔保，得免為假執行。
原告其餘假執行之聲請駁回。
    事實及理由
一、原告起訴主張：被告於民國108年5月26日17時40分許，駕駛
    車牌號碼00-0000號自用小客車，行經臺南市○○區○道○號318
    .1公里處，因未注意車前狀況而自後碰撞由訴外人威登租賃
    有限公司（下稱威登公司）所有而由原告所駕駛之車牌號碼
    000-0000號租賃小客車（下稱系爭車輛），致系爭車輛受損
    （下稱系爭事故）。系爭車輛經送請鑑定，威登公司因此受
    有交易性價值貶損新臺幣（下同）157,500元，且因此支出
    上開鑑定費用6,000元，又系爭車輛因系爭事故致車內污損
    ，因此支出清潔費用8,000元，威登公司已將上開債權讓與
    原告；另系爭車輛送廠維修期間，原告因此需額外租賃車輛
    代步而支付租金75萬元，是原告因系爭事故受有921,500元
    之損失（計算式：157,500元＋6,000元＋8,000元＋75萬元＝921
    ,500元）。為此，爰依侵權行為及債權讓與之法律關係，提
    起本件訴訟等語。並聲明：㈠被告應給付原告921,500元，及
    自起訴狀繕本送達翌日起至清償日止，按週年利率5%計算之
    利息。㈡願供擔保請准宣告假執行。
二、被告則以：原告並非系爭車輛之所有權人，對於系爭車輛之
    交易性價值減損、鑑定費用及清潔費用應無請求權，且系爭
    車輛因系爭事故受損，前已經伊所投保之泰安產物保險股份
    公司（下稱泰安保險公司）給付502,600元而理賠完畢，而
    以新品修復，因此系爭車輛並無折損價值之情事，況且系爭
    車輛前既以新品更換零件，亦應扣除折舊；又鑑定費用6,00
    0元，並非民法第216條所受損害及所失利益之範圍，原告並
    無理由據此提出請求；另原告所主張之系爭車輛修繕期間過
    長，租賃費用亦過高，不應盡信原告所提出之租賃單據；再
    系爭車輛之清潔費用亦過鉅，不應採信等語置辯。並聲明：
    ㈠原告之訴及假執行之聲請均駁回。㈡如受不利之判決，願供
    擔保請准宣告免為假執行。
三、得心證理由：
  ㈠原告主張被告於上開時、地，肇生系爭事故，致系爭車輛受
    損之事實，業據其提出道路交通事故初判表、道路交通事故
    現場圖、車損照片等資料為證（見新司簡調卷第23頁至第27
    頁），並經本院依職權向內政部警政署國道公路警察局第四
    公路警察大隊調取道路交通事故調查報告表㈠、㈡、道路交通
    事故談話紀錄表、道路交通事故照片等資料核閱屬實（見新
    司簡調卷第58頁至第66頁），且為被告所不爭執（見新司簡
    調卷第99頁），自堪信為真實。
  ㈡按因故意或過失，不法侵害他人之權利者，負損害賠償責任
    ；汽車、機車或其他非依軌道行駛之動力車輛，在使用中加
    損害於他人者，駕駛人應賠償因此所生之損害，民法第184
    條第1項前段、第191條之2前段分別定有明文。次按汽車行
    駛時，駕駛人應注意車前狀況，並隨時採取必要之安全措施
    ，道路交通安全規則第94條第3項亦有明定。經查，本件被
    告駕駛自用小客車行駛於系爭車輛之後方，本應注意車前狀
    況，隨時採取必要之安全措施，而依當時情形天候晴、日間
    自然光線、柏油路面濕潤無缺陷、無障礙物，並無不能注意
    之情事，被告竟疏未注意及此，而自後撞擊原告所駕駛之系
    爭車輛，足認被告具有過失，是被告前開駕駛之過失行為與
    系爭車輛受有損害間既具有相當因果關係，則原告主張被告
    應負侵權行為損害賠償責任，應屬可採。至被告雖辯稱原告
    並非系爭車輛之所有權人而無由據以請求云云，惟系爭車輛
    因系爭事故所生之損害賠償請求權，業經威登公司讓與原告
    ，此有債權讓與同意書存卷可參（見新司簡調卷第39頁），
    並經證人即威登公司負責人李冠濰證述在卷（見新簡卷第15
    5頁），從而，原告執系爭車輛所有權人威登公司所讓與之
    債權，請求被告擔負損害賠償責任，尚屬有據。
  ㈢被告因系爭事故致系爭車輛因此受損，而應對原告負賠償責
    任，業如前述。茲就原告請求之項目及金額逐項審酌如下：
  ⒈交易性價值減損部分：
  ⑴按損害賠償之目的，在於填補所生之損害，其應回復者，係
    損害事故發生前之應有狀態，自應將事故發生後之變動狀況
    ，悉數考量在內。故於物被毀損時，被害人除得請求修補或
    賠償修復費用，以填補技術性貶值之損失，而回復物之物理
    性原狀外，就其物因毀損所減少之交易價值，亦得請求賠償
    ，以填補交易性貶值之損失，而回復物之價值性原狀（最高
    法院110年度台上字第2419號判決意旨參照）。
  ⑵經查，系爭車輛於108年5月系爭事故發生前之市場交易價格
    為210萬元，依所提供之照片、資料判別，系爭車輛修護完
    成後應減損當時車價7.5％，即折價157,500元，此有中華民
    國汽車鑑價協會108年9月25日108年度豐字第101號函（下稱
    系爭鑑定函）在卷可參（見新司簡調卷第29頁至第35頁），
    足認系爭車輛確因系爭事故，而受有交易性價值貶損為157,
    500元，是原告向被告請求賠償系爭車輛交易性價值貶損157
    ,500元，自屬有據。至被告辯稱先前已賠付系爭車輛之修復
    費用，並已以新品更換損壞之零件，應無折損其價值云云，
    惟依前揭說明，系爭車輛因系爭事故導致之價值減損與維修
    費用本屬二事，無從互為填補，且車輛被毀損時，縱經修復
    完成，在交易市場上亦將被歸類為事故車輛，與市場上同款
    未曾發生事故車輛相較，其交易價額難免有所落差，乃眾所
    周知之事，是被告此部分之抗辯，殊非可採。
  ⒉鑑定費用部分：
  ⑴按當事人為伸張權利所必要支出之費用，如可認為係因他造
    侵權行為所受之損害，即加害行為與損害賠償範圍間有相當
    因果關係者，均非不得向他造請求賠償（最高法院99年度台
    上字第224號判決意旨可供參照）。
  ⑵原告主張系爭車輛因送請中華民國汽車鑑價協會鑑定，支出
    鑑定費用6,000元，業據其提出系爭鑑定函在卷可佐（見新
    司簡調卷第29頁），是原告此部分之支出既係用以證明系爭
    車輛價值情形，性質上核屬原告因本件事故所受損害，且為
    伸張權利所必要支出之費用，依上開說明，原告此部分之請
    求，亦屬有據。
　⒊租車代步費用部分：　
  ⑴原告主張系爭車輛受損進廠維修，自108年6月4日起至108年9
    月9日止，須另行租車代步，致支出租車費用75萬元，業據
    其提出威登公司收據為證（見新司簡調卷第41頁），為被告
    所否認，並辯稱：系爭車輛修繕期間過長，租賃費用亦過高
    云云。惟稽之證人李冠濰於本院時具結證稱：伊是威登公司
    之負責人，原告於系爭事故前向威登公司租賃系爭車輛，系
    爭車輛於系爭事故發生後進廠維修，修理約3個月，因此原
    告於系爭車輛修繕期間另外向威登公司租賃與系爭車輛相同
    型號之車輛使用，承租期間為98日，至原告另外承租之代步
    車輛租金較系爭車輛之租金貴的原因是長期租賃是客戶承受
    風險，而短期租賃是出租公司自己承受風險，所以租金自然
    會比較貴等語綦詳（見新簡卷第150頁至155頁），可認原告
    確有租車代步之情，且該租車費用與被告侵權行為間，具有
    相當因果關係，是原告請求被告給付系爭車輛修繕期間之租
    車代步費用75萬元，核屬有據，應予准許。至被告雖主張向
    其他租車公司詢問同種車款之租賃費用等語，惟經本院函詢
    和運租車股份有限公司，該公司表示並無同種車款之短期租
    賃產品，故無法提供租賃費用等情，亦有該公司110年11月2
    2日函在卷可查（見新簡卷第121頁），是被告上開所辯，難
    以採為對被告有利之認定。
  ⑵又系爭車輛因理賠金額高且維修項目繁多，須待保險公司技
    術人員鑑定後始能動工維修，零件皆由保險公司，而由駿晟
    汽車公司負責施工維修安裝，嗣零件供應商高登汽車材料有
    限公司回覆因追加之零件「後保險桿下飾板」為短缺之賓士
    原廠零件，因國內短缺須國外訂購等情，有駿晟汽車公司回
    覆函、高登汽車材料有限公司111年5月24日（110）登字第1
    11052401號函在卷可參（見新簡卷第179頁、第207頁、第21
    1頁），是原告主張系爭車輛維修期間因零件短缺須另行自
    國外訂購，致修繕期間長達98日，尚非虛妄，而可採信。至
    被告雖援引台灣區汽車修理工業同業公會111年6月22日台區
    汽工（宗）字第111294號函，主張系爭車輛修復天數應為9
    個工作天等語（見新簡卷第221頁），惟細繹上開函文所指
    之修復天數，係以實際工作天數為基準，不含待料時間及例
    假日或其他任何因素，準此，系爭車輛既如前述，因理賠金
    額高且維修項目繁多，須經保險公司人員鑑定，另包含待料
    及例假日等期間，因此尚難僅以上開函文認實際維修天數僅
    須9日，而遽認原告主張系爭車輛整體維修期間長達98日，
    不可採信。
　⒋清潔費用部分：
　　原告主張系爭車輛車內清洗費用8,000元，有統一發票收據
    及系爭車輛清洗之照片、影片等資料為證（見新司簡調卷第
    37頁；本院卷第91頁），核與證人李冠濰於本院時具結證稱
    ：系爭車輛因修理的過程中發現車輛內裝太髒，而有送清潔
    公司清潔等語相符（見新簡卷第153頁），足認系爭車輛因
    系爭事故致有清洗之必要，是以，原告主張被告應賠償清理
    費用8,000元，尚屬有據。至被告固辯稱清潔費用過高云云
    ，惟迄至本院言詞辯論終結前，均未能提出其他合理之清潔
    費用依據供本院審酌，自難憑採。
  ㈣被告以前詞主張系爭車輛前既以新品更換零件，亦應扣除折
    舊，而為抵銷之抗辯。經查：
  ⒈按二人互負債務，而其給付種類相同，並均屆清償期者，各
    得以其債務，與他方之債務，互為抵銷，民法第334條本文
    定有明文。又按負損害賠償責任者，除法律另有規定或契約
    另有訂定外，應回復他方損害發生前之原狀。因回復原狀而
    應給付金錢者，自損害發生時起，加給利息。前述第1項情
    形，債權人得請求支付回復原狀所必要之費用，以代回復原
    狀，民法第213條定有明文。又請求賠償物被毀損所減少之
    價額，得以修復費用為估定之標準，但以必要者為限，如修
    理材料以新品換舊品，應予折舊（最高法院77年度第9次民
    事庭會議決議㈠意旨參照）。
  ⒉系爭車輛因系爭事故受損維修費用為502,600元（含工資費用
    17,300元、烤漆費用11,000元、零件費用474,300元），且
    系爭車輛為103年1月出廠，而上開維修費用業經被告所投保
    之泰安保險公司給付完畢等情，有泰安保險公司理賠單、和
    解書、統一發票、估價單及系爭車輛車籍行車執照在卷可憑
    （見新簡卷第37頁至第63頁；新司簡調卷第31頁），並為原
    告肯認在卷（見新簡卷第79頁至第80頁），而系爭車輛自出
    廠時起至系爭事故發生時之108年5月26日，固已超過行政院
    所頒固定資產耐用年數表之其他業用客車之5年年數，惟於
    系爭事故發生時，系爭車輛仍正常使用中，難認已無殘餘價
    值，故本院參酌營利事業所得稅查核準則第95條第8款：「
    營利事業折舊性固定資產，於耐用年限屆滿仍繼續使用者，
    其殘值得自行預估可使用年數並重新估計殘值後，按原提列
    方式計提折舊」、所得稅法第51條第1項前段：「固定資產
    之折舊方法，以採用平均法、定率遞減法、年數合計法、生
    產數量法、工作時間法或其他經主管機關核定之折舊方法為
    準」，及該法施行細則第48條第1款：「本法第51條所定固
    定資產之折舊方法，採平均法者，以固定資產成本減除殘值
    後之餘額，按固定資產耐用年數表規定之耐用年數平均分攤
    ，計算每期折舊額」規定，認採用「平均法」計算其最後1 
    年折舊後之殘值作為系爭車輛零件之殘餘價值【計算式：取
    得價格÷（耐用年限＋1）＝殘值】，應屬合理，是系爭車輛更
    換之零件費用474,300元，依前揭平均法計算其折舊後零件
    之殘餘價值為79,050元（計算式：474,300元÷（5＋1）＝79,0
    50元），因此折舊之差額為395,250元（計算式：474,300元
    －79,050元＝395,250元），因此被告主張系爭車輛以新品更
    換零件部分之折舊差額395,250元應予抵銷，應屬可採。
　㈤從而，原告得向被告請求之金額為526,250元（計算式：157,
    500元＋6,000元＋750,000元＋8,000元－395,250元＝526,250元
    ）。
四、綜上所述，原告依侵權行為及債權讓與之法律關係，請求被
    告給付526,250元及自起訴狀繕本送達翌日即110年5月23日
    （於110年5月12日寄存於轄區派出所，於110年5月22日送達
    ，送達證書見新司簡調卷第71頁）起至清償日止，按週年利
    率5％計算之利息，為有理由，應予准許，逾此範圍之請求，
    即無理由，應予駁回。
五、本判決原告勝訴部分係就民事訴訟法第427條第2項第11款所
    定適用簡易程序所為被告敗訴之判決，依同法第389條第1項
    第3款規定，應依職權宣告假執行；原告就該部分陳明願供
    擔保請准宣告假執行，僅係促使本院職權之發動，並無准駁
    之必要；併依同法第392 條第2項規定，依被告聲請，酌定
    被告如以主文第4項所定之金額為原告預供擔保，得免為假
    執行。至原告敗訴部分，其假執行之聲請已失所附麗，應併
    予駁回。
六、本件為判決基礎之事證已臻明確，兩造其餘之攻擊防禦方法
    及舉證，經本院審酌後，認為均不足以影響本判決之結果，
    毋庸一一論列，併此敘明。
七、訴訟費用負擔之依據：民事訴訟法第79條。
中　　華　　民　　國　　111 　年　　9 　　月　　30　　日
                  臺灣臺南地方法院新市簡易庭
                                  法  官　施志遠
以上正本係照原本作成。
如不服本判決，應於判決送達後20日內，向本院提出上訴狀並表
明上訴理由（須附繕本）。如委任律師提起上訴者，應一併繳納
上訴審裁判費。
中　　華　　民　　國　　111 　年　　9 　　月　　30　　日
                                  書記官  黃心瑋